【裁判字號】    98,交聲,1521
【裁判日期】    980601
【裁判案由】    聲明異議
【裁判全文】
臺灣高雄地方法院交通事件裁定        98年度交聲字第1521號
原處分機關  交通部公路總局高雄區監理所旗山監理站
異  議  人  甲○○
上列受處分人因違反道路交通管理處罰條例案件，對於交通部公
路總局高雄區監理所旗山監理站所為之處分（原處分：旗監違字
第裁85-N00000000 號），聲明異議，本院裁定如下：
    主  文
原處分關於甲○○酒精濃度超過規定標準，吊扣駕駛執照十二個
月之處分撤銷。
    理  由
一、原處分意旨略以：異議人即受處分人甲○○於民國98年1 月
    13日晚上11時3 分許飲酒後駕駛車號XS-8451 號自用小客車
    ，行經高雄縣大樹鄉台21線群發加油站前，經高雄縣政府警
    察局仁武分局攔檢，並測得異議人呼氣中酒精濃度達每公升
    0.63毫克，而舉發異議人「經酒測器測試值為0.63mg/l，超
    過標準值0.25mg/l」，並開98年1 月13日高警交字第N00000
    000 號舉發違反道路交通管理事件通知單，而交通部公路總
    局高雄區監理所旗山監理站依據道路交通管理處罰條例第35
    條第1 項第1 款及第24條第1 項第1 款規定，於98年5 月14
    日以旗監違字第裁85-N00000000號裁決書裁處異議人罰鍰新
    臺幣（下同）49,500元，並吊扣駕駛執照12個月，施以道安
    講習。異議人接獲通知單後，不服上開裁決處分，於法定期
    間內向本院聲明異議。
二、本件異議意旨略以：異議人因駕駛小客車酒駕，要被吊扣駕
    照，可是因本人是職業聯結車駕駛人，希望不要吊扣職業聯
    結車駕照，得以讓我能工作，維持家人的生計，而請求撤銷
    吊扣處分等語（聲明異議範圍不含裁處罰鍰49,500元及施以
    道安講習部分）。
三、按汽車駕駛人，駕駛汽車經測試檢定有酒精濃度超過規定標
    準之情形者，處新臺幣15,000元以上60,000元以下罰鍰，並
    當場移置保管其車輛及吊扣其駕駛執照1 年，道路交通管理
    處罰條例第35條第1 項第1 款定有明文。而所謂酒精濃度超
    過規定之標準者，依道路交通安全規則第114 條第2 款之規
    定，係指汽車駕駛人飲用酒類或其他類似物後其吐氣所含酒
    精濃度超過每公升0.25毫克或血液中酒精濃度超過0.05% 以
    上者。次按，已領有聯結車駕駛執照者，得駕駛大客車、大
    貨車、代用大客車、大客貨兩用車、曳引車、小型車、輕型
    機器腳踏車，道路交通安全規則第61條第1 項第1 款前段規
    定明確。再按，汽車駕駛人，因違反本條例及道路交通安全
    規則之規定，受吊銷駕駛執照處分時，吊銷其持有各級車類
    之駕駛執照，道路交通管理處罰條例第68條定有明文。此規
    定係於94年12月14日修正公布，並於95年3 月1 日施行，而
    修正前之道路交通管理處罰條例第68條則係規定「汽車駕駛
    人，因違反本條例及道路交通安全規則之規定，受吊扣或吊
    銷駕駛執照處分時，吊扣或吊銷其持有各級車類之駕駛執照
    」，觀其修法意旨，係以「原條文將違規駕駛人所持有之各
    級車類駕駛執照一併吊扣或吊銷，失之過酷，影響人民工作
    及生活甚鉅」為由，而刪除吊扣駕駛人駕駛執照時，應吊扣
    駕駛人持有各級車類駕駛執照之規定，是依現行道路交通管
    理處罰條例，已無得吊扣駕駛人所持有他級駕駛執照之依據
    存在，從而，於為吊扣駕駛人駕駛執照之處分時，自僅得吊
    扣駕駛人違規時所駕駛該級車類之駕駛執照，以限制其繼續
    駕駛該級車類行駛道路之權利，若駕駛人並無該級車類之駕
    駛執照，即無從執行吊扣駕駛執照之處分，而僅係應否依道
    路交通管理處罰條例第22條第1 項規定處罰駕駛人之問題。
四、經查：
  (一)異議人甲○○於98年1 月13日晚上11時3 分許飲酒後駕駛車
    號XS-8451 號自用小客車，行經高雄縣大樹鄉台21線群發加
    油站前，經警攔檢查獲，並測得異議人呼氣中酒精濃度達每
    公升0.63毫克，並由原處分機關就酒後駕車部分之交通違規
    行為裁處罰鍰49,500元、吊扣駕駛執照12個月並施以道安講
    習之事實，業據異議人自承在卷，並有高雄縣政府警察局98
    年1 月13日高警交字第N00000 000號舉發違反道路交通管理
    事件通知單、原處分機關98年5 月14日高監旗字第09820003
    77號移送書、旗監違字第裁85-N00000000號違反道路交通管
    理事件裁決書、酒精測試表各1 份附卷可稽，是異議人酒後
    酒精濃度超過規定標準，仍於上開時、地駕駛自用小客車之
    違規行為，堪以認定。
  (二)經查，本件異議人並無自用小客車駕駛執照，僅有職業聯結
    車駕駛執照，業據異議人陳明在卷，且有異議人汽車駕照基
    本資料查詢1 份在卷可稽，而本件異議人係駕駛自用小客車
    違規，依現行道路交通管理處罰條例第68條規定，僅得吊扣
    其自用小客車駕駛執照，並不得吊扣駕駛人所持有各級車類
    之駕駛執照，亦即於為吊扣駕駛人駕駛執照之處分時，僅得
    吊扣駕駛人違規時所駕駛該級車類之駕駛執照，以限制其繼
    續駕駛該級車類行駛道路之權利。從而，原處分機關僅能吊
    扣異議人違規當時所駕車類（即自用小客車）之駕駛執照，
    不得率爾吊扣異議人現尚有效之其他各級駕駛執照（即職業
    聯結車駕駛執照），原處分機關未審酌新修正之法律規定，
    逕予裁處吊扣其駕駛執照12個月，復未依「違反道路交通管
    理事件統一裁罰基準及處理細則」第43條第2 項第3 款規定
    ，記明應受吊扣駕駛執照之名稱，均有可議，是異議人本件
    異議為有理由，應由本院將原處分關於吊扣駕駛執照12個月
    部分之處分撤銷，由原處分機關依修法後之規定及意旨，另
    為適法之處分，爰不另為裁定，附此敘明。
五、依道路交通案件處理辦法第20條前段，裁定如主文。
中    華    民    國    98    年    6     月    1     日
                      交通法庭      法  官  陳盈吉
上正本照原本作成。
如不服本裁定，應於收受送達後5 日內向本院提出抗告狀。
中    華    民    國    98    年    6     月    1     日
                                    書記官  陳展榮


司法院資訊處製作；財團法人民間司法改革基金會備份。
